【裁判字號】    95,訴,344
【裁判日期】    950912
【裁判案由】    違反毒品危害防制條例
【裁判全文】
臺灣嘉義地方法院刑事判決               95年度訴字第344號
公  訴  人  臺灣嘉義地方法院檢察署檢察官
被      告  甲○○
                    （
選任辯護人  楊漢東律師
上列被告因毒品危害防制條例案件，經檢察官提起公訴（95年度
偵字第3041號），及移送併案審理（95年度毒偵字第449號），
本院判決如下：
    主  文
甲○○連續販賣第二級毒品，累犯，處有期徒刑伍年拾月，扣案
之行動電話壹支沒收；販賣第二級毒品所得新臺幣捌萬肆仟元沒
收之，如全部或一部不能沒收時，以其財產抵償之。又連續施用
第二級毒品，累犯，處有期徒刑陸月，扣案之甲基安非他命貳包
沒收銷燬之；上開毒品外包裝袋貳個、吸食管壹支，均沒收。應
執行有期徒刑陸年貳月，扣案之甲基安非他命貳包沒收銷燬之；
扣案之行動電話壹支、上開毒品外包裝袋貳個、吸食管壹支，均
沒收；販賣第二級毒品所得新臺幣捌萬肆仟元沒收之，如全部或
一部不能沒收時，以其財產抵償之。
    事  實
一、甲○○（綽號阿文）於民國86年間，因違反麻醉藥品管理條
    例等案件，經本院裁定應執行有期徒刑1年確定，並判處應
    執行有期徒刑4年6月確定，上開數罪接續執行，於88年12月
    3日假釋，並於91年9月12日假釋期滿，所餘刑期內未經撤銷
    假釋，其未執行之刑，以已執行論。又於93年間，因施用毒
    品案件，經本院以93年度毒聲字第315號裁定送觀察勒戒後
    ，認無繼續施用毒品傾向，於93年8月17日釋放，並經臺灣
    嘉義地方法院檢察署檢察官於同年8月18日以93年度毒偵字
    第691號為不起訴處分確定。
  (一)甲○○基於販賣第2級毒品甲基安非他命以營利之概括犯意
    ，自94年8月30日起至95年4月27日止，以0000000000號等行
    動電話聯絡之方式，於如附表所示之時間、地點，連續以如
    附表所示之價格，販賣甲基安非他命多次予如附表所示之人
    。
  (二)於觀察勒戒執行完畢釋放後5年內，復基於施用第2級毒品甲
    基安非他命之概括犯意，自95年4月初某日起至同年4月27日
    12時許止，連續在嘉義縣中埔鄉三層村崎頭仔17號住處等地
    ，以將甲基安非他命置入玻璃球內，加熱燒烤吸食煙霧之方
    式，施用甲基安非他命3次。
  (三)嗣於95年4月16日5時50分許，在嘉義市○○路710號「永興
    旅社」201室，為警臨檢查獲，扣得其所有供施用毒品所用
    之甲基安非他命1包、吸食管1支，並於同日7時許，經警採
    尿送驗，呈甲基安非他命陽性反應；又於同年4月27日15時
    20分許，在嘉義市○○街60號莊宏龍住處樓下，為警持搜索
    票當場查獲，扣得其供販賣毒品所用之0000000000號行動電
    話1支，及其所有供施用毒品所用之甲基安非他命1包，並於
    同日19時25分許，經警採尿送驗，呈甲基安非他命陽性反應
    。
二、案經嘉義縣警察局、嘉義市警察局第一分局分別移送、報請
    臺灣嘉義地方法院檢察署檢察官偵查起訴及移送併案審理。
    理  由
一、按被告以外之人於審判外之言詞或書面陳述，除法律有規定
    者外，不得作為證據。當事人、代理人或辯護人於法院調查
    證據時，知有第159條第1項不得為證據之情形，而未於言詞
    辯論終結前聲明異議者，視為有前項之同意。被告以外之人
    於偵查中向檢察官所為之陳述，除顯有不可信之情況者外，
    得為證據。刑事訴訟法第159條第1項、第159條之5第2項、
    第159條之1第2項分別定有明文。查被告甲○○及辯護人對
    於證人潘瑞月、郭宗義、盧俊宏、曾麗雪、許安順、蘇清偉
    、莊宏龍於警詢時之陳述，未於言詞辯論終結前聲明異議，
    且經本院審酌其等言詞陳述作成時之情況，認為適當，是其
    等此部分之陳述，應有證據能力。又被告及辯護人對於證人
    潘瑞月、郭宗義、盧俊宏、曾麗雪、蘇清偉、莊宏龍於檢察
    官依法訊問並命具結之證詞，均未指出有何顯有不可信之情
    況，從而其等此部分之證述，亦有證據能力。
二、訊據被告對於上揭犯罪事實，於本院準備程序及審理時均坦
    承不諱，並經證人潘瑞月、郭宗義、盧俊宏、曾麗雪、許安
    順、蘇清偉、莊宏龍於警詢時證述屬實，且據證人潘瑞月、
    郭宗義、盧俊宏、曾麗雪、蘇清偉、莊宏龍於偵查中結證明
    確，另有搜索扣押筆錄1份、通訊監察書2份、通訊監察譯文
    、通聯調閱查詢單各6份、照片5張在卷足參。且被告於95年
    4月16日7時許、同年4月27日19時25分許，分別經警採尿送
    驗，均呈甲基安非他命陽性反應，有高雄市立凱旋醫院濫用
    藥物尿液檢驗報告、代號與真實姓名對照表各2份附卷可憑
    。而扣案疑似甲基安非他命之白粉2包，送鑑定結果均含有
    甲基安非他命成分，驗餘重量（含塑膠袋）各為0.273公克
    ，0.639公克，此有行政院衛生署管制藥品管理局管檢字第
    0950006145號、第0000000000號鑑定書各1份在卷足憑。另
    有0000000000號行動電話1支、甲基安非他命2包、吸食管1
    支等扣案可資佐證。此外，被告於93年間，因施用毒品案件
    ，經本院以93年度毒聲字第315號裁定送觀察勒戒後，認無
    繼續施用毒品傾向，於93年8月17日釋放，並經臺灣嘉義地
    方法院檢察署檢察官於同年8月18日以93年度毒偵字第691
    號為不起訴處分確定，有上開不起訴處分書及臺灣高等法院
    被告全國前案紀錄表各1份附卷可稽，足見被告確係在觀察
    勒戒執行完畢釋放後，5年內再犯施用第2級毒品犯行甚明。
三、按證人之陳述有部分前後不符，或相互間有所歧異時，究竟
    何者為可採，法院仍得本其自由心證予以斟酌，非謂一有不
    符或矛盾，即應認其全部均為不可採信；尤其關於行為動機
    、手段及結果等細節方面，證人之證言，每每因留意重點之
    不同，或對部分事實記憶欠明確，以致前後未盡相符，然其
    基本事實之陳述，若果與真實性無礙時，則仍非不得予以採
    信（最高法院著有92年度臺上字第5566號判決可資參照）。
    查證人潘瑞月、郭宗義、盧俊宏、曾麗雪、蘇清偉就購買甲
    基安非他命之時間、地點、次數，於警詢及偵查之證述雖非
    一致，惟衡諸施用毒品者其購買毒品之來源要非僅只一端，
    又購買毒品施用涉及犯罪，其交易過程自極隱密迅速，且施
    用毒品具成癮性，施用者既係於毒癮發作時前往購買毒品，
    其迫切需用之際，自難期就上開枝節性、細節性之事實為詳
    確之記憶，或受限於人的記憶力、訊問者之問話方式等因素
    ，因而使其證詞前後有不符之處。則上揭證人之證詞雖有相
    異處，惟其對於被告販賣甲基安非他命之基本事實，則始終
    證述一致，揆諸前揭判決，上開證人所為之證詞仍難認不具
    證據價值，本院仍得採信上開證人之證詞，認定被告之犯行
    ，應併敘明。
四、綜上所述，足認被告之自白與事實相符，本件事證明確，被
    告販賣及施用第2級毒品甲基安非他命之犯行，均堪予認定
    。
五、論罪科刑部分：
  (一)按販賣毒品罪，不以販入之後復行賣出為構成要件，祇須以
    營利為目的將毒品販入或賣出，有一於此，其犯罪即經完成
    （最高法院著有89年度台上字第3434號裁判可資參照）。查
    被告以營利為目的販入毒品，並與潘瑞月、莊宏龍交易買賣
    毒品，雖有尚未收取金錢或交付毒品之情形，仍應論以販賣
    毒品既遂罪。核被告所為，係犯毒品危害防制條例第4條第2
    項販賣第2級毒品罪，及同條例第10條第2項施用第2級毒品
    罪。被告持有第2級毒品之低度行為，應為販賣、施用之高
    度行為所吸收，均不另論罪。又檢察官就被告於95年4月16
    日施用毒品之犯罪事實移送併案審理，本在起訴範圍內，本
    院自得併予審理。
  (二)被告行為後，刑法於94年1月7日修正，同年2月2日公布，自
    95年7月1日施行，刪除刑法第56條連續犯、修正同法第33條
    第5款關於法定刑有罰金刑之罪。本件被告之犯行，因行為
    後新法業已刪除連續犯之規定，此刪除雖非犯罪構成要件之
    變更，但顯已影響行為人刑罰之法律效果，自屬法律有變更
    ，依新法第2條第1項前段規定，比較新、舊法結果，仍應適
    用較有利於被告之行為時法律即舊法論以連續犯。被告先後
    多次販賣第2級毒品、施用第2級毒品之犯行，時間緊接，所
    犯構成要件相同之罪名，顯係基於概括犯意反覆為之，均為
    連續犯，各應論以販賣第2級毒品罪、施用第2級毒品罪一罪
    ，並除其法定刑為無期徒刑部分依法不得加重外，均應加重
    其刑。又比較刑法第33條第5款修正前後之規定，以修正前
    刑法較有利於被告，依刑法第2條第1項前段之規定，應適用
    修正前刑法規定。被告所犯上開2罪，犯意各別，罪名有異
    ，應予分論併罰。
  (三)被告行為後，刑法於94年1月7日修正，同年2月2日公布，自
    95年7月1日施行，修正刑法第47條累犯之規定。被告於86年
    間，因違反麻醉藥品管理條例等案件，經本院裁定應執行有
    期徒刑1年確定，並判處應執行有期徒刑4年6月確定，上開
    數罪接續執行，於88年12月3日假釋，並於91年9月12日假釋
    期滿，所餘刑期內未經撤銷假釋，其未執行之刑，以已執行
    論，此有臺灣高等法院被告全國前案紀錄表1份在卷可參，
    其於受有期徒刑之執行完畢後，5年以內再犯本件有期徒刑
    以上之罪，不論依修正前之刑法第47條，或修正後之刑法第
    47條第1項之規定，均構成累犯，對被告而言並無有利或不
    利之情形；另最高法院95年第8次刑事庭會議決議，亦認為
    「過失再犯有期徒刑以上之罪」，始應依修正後刑法第2條
    第1項之規定，適用最有利於行為人之法律。故本件應不生
    新舊法比較之問題，被告所犯上開2罪，各應依修正後刑法
    第47條第1項規定論以累犯，並遞加重其刑。
  (四)按犯毒品危害防制條例第4條第2項、第10條之罪，供出毒品
    來源，因而破獲者，得減輕其刑，毒品危害防制條例第17條
    定有明文。其立法意旨重在鼓勵具體供出其上游販毒者，俾
    資追查毒梟前手及其上游毒品，以杜絕毒品之蔓延與氾濫為
    目的。查被告為警查獲後，於95年4月27日警詢時，指認並
    證述其販賣及施用之毒品來源係賴柑杏、許倍瑜、袁佩絹等
    3人一節，有被告警詢筆錄1份附卷可憑。再者，員警在被告
    指認及證述賴柑杏、許倍瑜、袁佩絹等3人前，雖已對賴柑
    杏、許倍瑜、袁佩絹實施通訊監察，依法監聽，並發現其等
    涉有販賣毒品之嫌疑，然尚未有確切之證據以資證明其等確
    有販賣毒品之犯行，嗣被告於警詢時到案指認並證述上情，
    員警始據此申請搜索票，搜索查獲賴柑杏、許倍瑜、袁佩絹
    等3人移送偵辦，並經檢察官依據被告警偵之證述等證據，
    將賴柑杏、許倍瑜、袁佩絹等3人販賣毒品予被告之犯罪事
    實提起公訴等情，業據證人即員警乙○○於本院審理時結證
    稱：賴柑杏販賣毒品部分是伊承辦的，94年9月7日就聲請監
    聽票監聽，從監聽譯文發現賴柑杏有販賣安非他命的嫌疑，
    但還是從監聽譯文先查幾名施用者，再依據他們的筆錄去聲
    請搜索。從賴柑杏的通訊監察中，沒有明確聽到說購買毒品
    ，他們都是用代號說購買數量及時間、地點，只依據通訊監
    察譯文，不能移送檢察署偵辦，還要有證人指證。甲○○於
    95年4月27日作筆錄時，說出向賴柑杏買毒品，這時賴柑杏
    有賣毒品給甲○○的證據才比較明確，後來95年5月16日在
    太保市查獲賴柑杏等語，證人即員警丙○○○於本院審理時
    結證稱：伊負責許倍瑜及袁佩絹販賣毒品案件，在監聽甲○
    ○電話中，只知道甲○○向綽號什麼人買毒品，像許倍瑜就
    是綽號阿倍，袁佩絹是許倍瑜的女友，甲○○有時候打電話
    給許倍瑜，許倍瑜就說他會叫他女友送過去，賴柑杏的綽號
    是椪柑，在查獲甲○○之後等才請他指認，確定他們的真實
    姓名。在監聽中沒有明確聽到何人要向許倍瑜或袁佩絹買毒
    品，因為他們都是用暗語，然後約定購買數量及時間地點，
    如果依照監聽譯文不能移送地檢署，因為這樣的證據不夠，
    販賣毒品的流程是先監聽再查下線，接著給下線指認後才聲
    請搜索票去查販毒者。95年4月27日，甲○○在警詢指認許
    倍瑜、袁佩絹，依甲○○之指述，就許倍瑜、袁佩絹販賣毒
    品給甲○○部分證據才比較明確，直到今年7月17日才聲請
    搜索票去查許倍瑜、袁佩絹等語，並有賴柑杏、許倍瑜、袁
    佩絹之起訴書各1份在卷足考，且觀諸被告與賴柑杏、許倍
    瑜等2人之通訊監察譯文，均無指稱買賣甲基安非他命之明
    確陳述，是員警在被告指認及證述前，雖已對賴柑杏、許倍
    瑜、袁佩絹實施通訊監察，尚難以此即認定已破獲其等販賣
    之犯行甚明，故員警依被告之證述據以追查賴柑杏、許倍瑜
    、袁佩絹，並經檢察官提起公訴，足認賴柑杏、許倍瑜、袁
    佩絹販賣毒品予被告之犯罪事實，係因被告供出毒品來源，
    因而破獲，是被告所犯上開2罪，均應依毒品危害防制條例
    第17條規定減輕其刑，並依法先遞加後減輕其刑。
  (五)爰審酌被告不思以正當途徑賺取金錢，竟以販賣毒品圖不法
    所得，足以使購買施用者導致生理及心理毒害，形成生理成
    癮性及心理依賴性，嚴重戕害國民身心健康，危害社會治安
    ，其無視於國家杜絕毒品危害之禁令，出售圖利，惡性非輕
    ，及前經觀察勒戒執行完畢，猶不思藉機徹底戒除施用毒品
    之惡習，仍故態復萌施用毒品，惟其施用毒品係自戕行為，
    並未因此而危害他人，所生損害不大，行為之手段，販賣、
    施用之次數，犯罪之所得，及坦承犯行之犯後態度良好等一
    切情狀，各量處如主文所示之刑。又被告行為後，刑法於94
    年1月7日修正，同年2月2日公布，自95年7月1日施行，修正
    刑法第51條第5款關於有期徒刑定其應執行之刑之規定，比
    較修正前後之規定，修正後刑法並非較有利於被告，依刑法
    第2條第1項前段之規定，仍應依修正前刑法定其應執行之刑
    。
  (六)扣案之0000000000號行動電話1支，係被告所有供販賣毒品
    所用之物，業據被告於本院審理時供述在卷，爰依毒品危害
    防制條例第19條第1項規定，宣告沒收之。另被告販賣甲基
    安非他命所得84,000元，應依毒品危害防制條例第19條第1
    項規定宣告沒收之，如全部或一部不能沒收時，以其財產抵
    償之。扣案被告施用毒品所用之甲基安非他命2包，屬毒品
    危害防制條例所稱之第2級毒品，應依毒品危害防制條例第
    18條第1項前段之規定，宣告沒收銷燬之；而扣案之前開毒
    品外包裝袋2個、吸食管1支，係被告所有供施用毒品所用之
    物，並經被告於本院審理時供述在卷，爰依刑法第38條第1
    項第2款規定宣告沒收。至95年4月27日扣案之玻璃球管吸食
    器1支及斜削吸管2支，係莊宏龍所有，業據被告於本院審理
    時供述在卷，是既無證據證明係被告所有供犯罪所用之物，
    爰不併予諭知沒收。又本件所查扣前開行動電話1支內含之
    門號0000000000號SIM卡晶片一枚，係被告之弟所申請，業
    據被告於本院審理時供述在卷，且SIM卡係電信公司所有之
    物（按依國內電信公司一般定型化契約之約定，該晶片卡之
    所有權乃係屬電信公司所有，申請人僅因承租門號而取得使
    用權），既非屬被告所有，爰不予宣告沒收。
據上論斷，應依刑事訴訟法第299條第1項前段，毒品危害防制條
例第4條第2項、第10條第2項、第17條、第18條第1項前段、第19
條第1項，刑法11條前段、第2條第1項前段、第56條（修正前）
、第47條第1項、第51條第5款（修正前），判決如主文。
本案經檢察官王啟旭到庭執行職務。
中    華    民    國    95    年    9     月    12    日
                    刑事第二庭  審判長法  官  沈福財
                                      法  官  林青怡
                                      法  官  卓春慧
上列正本證明與原本無異。
如不服本判決，應於判決送達後10日內向本院提出上訴狀（應附
繕本）。
中    華    民    國    95    年    9     月    12    日
                                      書記官  江芳耀
附錄本案論罪科刑法條全文：
毒品危害防制條例第4條第2項：
製造、運輸、販賣第二級毒品者，處無期徒刑或7年以上有期徒
刑，得併科新臺幣7百萬元以下罰金。
毒品危害防制條例第10條第2項：
施用第二級毒品者，處3年以下有期徒刑。
附表：
┌──┬───────┬───────┬────┬─────────┐
│編號│  販賣時間    │  販賣地點    │販賣對象│販賣數量、所得金額│
│    │              │              │        │（新台幣）        │
├──┼───────┼───────┼────┼─────────┤
│ 1  │94年10月26日起│嘉義市區      │潘瑞月  │1千元10次、2千元4 │
│    │至95年3月6日止│              │        │次、3千元2次，共計│
│    │              │              │        │16次，所得共計2萬4│
│    │              │              │        │千元。另於95年3月5│
│    │              │              │        │日，3千元1次，未收│
│    │              │              │        │錢亦未交貨，於95年│
│    │              │              │        │3月6日，2千元1次，│
│    │              │              │        │未收錢亦未交貨。  │
├──┼───────┼───────┼────┼─────────┤
│ 2  │94年11月25日起│嘉義市區      │郭宗義  │1千元5次、2千元1次│
│    │至95年3月12日 │              │        │，共計6次，所得7千│
│    │止            │              │        │元                │
├──┼───────┼───────┼────┼─────────┤
│ 3  │94年10月30日起│嘉義市區      │盧俊宏  │1千元8次、2千元5次│
│    │至95年3月8日止│              │        │、8千元1次，共計14│
│    │              │              │        │次，所得2萬6千元  │
├──┼───────┼───────┼────┼─────────┤
│ 4  │94年12月4日起 │嘉義市區      │曾麗雪  │1千元7次，所得7千 │
│    │至95年2月4日止│              │        │元                │
├──┼───────┼───────┼────┼─────────┤
│ 5  │95年1月16日起 │嘉義市區      │許安順  │1千元8次、2千元1次│
│    │至同年3月6日止│              │        │，共計9次，所得1萬│
│    │              │              │        │元                │
├──┼───────┼───────┼────┼─────────┤
│ 6  │94年8月30日起 │嘉義市區      │蘇清偉  │1千元4次、2千元1次│
│    │至同年9月25日 │              │        │，共計5次，所得6千│
│    │止            │              │        │元                │
├──┼───────┼───────┼────┼─────────┤
│ 7  │95年4月27日   │尚未交付毒品即│莊宏龍  │4千元1次，所得4千 │
│    │              │在莊宏龍家樓下│        │元                │
│    │              │為警查獲      │        │                  │
├──┼───────┴───────┴────┴─────────┤
│合計│販賣甲基安非他命所得84,000元                                │
└──┴──────────────────────────────┘


司法院資訊處製作；財團法人民間司法改革基金會備份。
